臺灣板橋地方法院刑事裁定　　　　　　　　　　　　 九十二年度自字第二九０號
　　自　訴　人　裝宏企業有限公司
　　代　表　人　丙○○
　　自訴代理人　張立業律師
　　　　　　　　趙佑全律師
　　被　　　告　戊○○
　　選任辯護人　張仁龍律師
　　　　　　　　林攸彥律師
右列被告因詐欺等案件，經自訴人提起自訴，本院裁定如左：
    主  文
自訴駁回。
    理  由
一、自訴意旨略以：
（一）緣被告為同凱股份有限公司（以下簡稱同凱公司）之負責人，同凱公司因積欠
      自訴人貨款，經自訴人聲請對同凱公司為假扣押，鈞院於民國九十年一月十七
      日至坐落於：「臺北縣新莊市○○路八十三巷十四號一樓」同凱公司處假扣押
      執行，並扣得捲尺四六○箱，有假扣押執行筆錄可稽，自訴人對同凱公司提出
      本案訴訟，並於九十一年十二月六日獲鈞院九十年度訴字第二三八號勝訴判決
      並取得假執行執行名義，全案至九十二年六月二日獲勝訴確定，亦有民事判決
      書及確定證明書可稽。詎料被告身為同凱公司之負責人，於自訴人取得執行名
      義後，事實上同凱公司仍在「臺北縣新莊市○○路八十三巷十四號一樓」營業
      並有招牌，有照片可稽，自訴人於九十二年八月二十二日會同鈞院民事執行處
      （案號：九十二年度執實字第三六九二號）人員至「臺北縣新莊市○○路八十
      三巷十四號一樓」欲查封同凱公司之動產，卻由案外人甲○○提出臺北縣政府
      營利事業登記證主張該處已為「金達展業有限公司（負責人：丁○○，以下簡
      稱金達展業公司）」設址於該處，但該處卻無任何「金達展業公司」之招牌，
      且辦公桌上卻有同凱公司之文件，使自訴人無功而返，有執行筆錄可稽。
（二）自訴人遂調得同凱公司之登記資料，知同凱公司遷址於「臺北縣新莊市○○街
      七十一巷二號二樓」，遂於九十二年九月十二日會同鈞院民事執行處人員至「
      臺北縣新莊市○○街七十一巷二號二樓」欲查封同凱公司之動產，誰知該處為
      一般住家並有案外人乙○○陳稱係同凱公司委託一信會計師事務所與其協商將
      公司設址於該處，實際上並未在該處營業。
（三）被告身為同凱公司之負責人，意圖逃避自訴人之追索，於執行名義成立後不僅
      將同凱公司虛偽遷址至「臺北縣新莊市○○街七十一巷二號二樓」，實際上並
      未在該處營業，且其公司仍在「臺北縣新莊市○○路八十三巷十四號一樓」營
      業，卻仍會同友人虛設「金達展業公司」於該處，其對自訴人及執行處人員施
      用詐術之行為，因而使自訴人無法執行而得利，顯係涉犯刑法第三百三十九條
      第二項之詐欺得利罪嫌。
二、按法院或受命法官於自訴案件第一次審判期日前訊問及調查結果，如認為案件有
    刑事訴訟法第二百五十二條至第二百五十四條之情形者，得以裁定駁回其自訴，
    同法第三百二十六條第三項定有明文。
三、訊據被告戊○○固坦承之前為同凱公司之負責人，同凱公司之址原先係坐落在臺
    北縣新莊市○○路八十三巷十四號一樓，後遷址至臺北縣新莊市○○街七十一巷
    二號二樓等情，惟堅詞否認有何涉犯自訴人所指訴之刑法第三百三十九條第二項
    之詐欺得利罪嫌，辯稱略以：「我將同凱公司遷址，係因我不想經營公司，公司
    營運日減，無必要浪費高額租金，始至他處承租用不到之廠房。又金達展業公司
    係丁○○出資設立，該公司亦係完全依照公司法及商業登記法之相關規定設立並
    登記，並無何『虛設』之可言，自訴人指稱被告『會同虛設』一節，並不足取。
    再自訴人固因舉證容易之原因，獲得民事勝訴確定判決，我雖感無奈，亦並非不
    願清償，且自訴人之前即已查封足額財產，我自然認定自訴人債權已保，我根本
    沒有賴債之意圖。又自訴人指稱我涉犯詐欺得利罪，惟自訴人並未具體指明與舉
    證我係如何施以詐術，故自訴人之指訴，委無足取。」等語。
四、經查：
（一）按刑法第三百三十九條第二項固規定：「以詐術得財產上不法之利益或使第三
      人得之者，亦同（指與第一項之刑度相同，即得處五年以下有期徒刑、拘役或
      科或併科『銀元』一千元以下罰金）」，足徵行為人需係施用詐術，致被害人
      陷於錯誤，行為人因而得財產上不法之利益或使第三人得財產上不法之利益，
      方足以構成本罪。自訴人固指稱其對於被告所經營之同凱公司有債權，然其至
      被告所經營之同凱公司時，同凱公司竟然不在原址而另遷他址，致查封不到物
      品而債權無法獲得滿足等語。然查，在此情況下，自訴人對於被告所經營之同
      凱公司之債權仍然存在，即縱自訴人至同凱公司原先設立之址－臺北縣新莊市
      ○○路八十三巷十四號一樓，欲查封該公司之物品，僅因該公司已遷址，致無
      法實現債權，惟自訴人對於被告所經營之同凱公司之債權並未因此而消滅，自
      訴人仍然可以對於同凱公司續行強制執行，直至債權獲得滿足，故被告縱將所
      經營之同凱公司遷址，惟同凱公司對於自訴人所負之債務並未因此消滅或減少
      ，從而，被告或同凱公司並未取得任何有關債務消滅或減少之不法利益，自訴
      人前開指稱被告將同凱公司遷址一節，係涉犯刑法第三百三十九條第二項之詐
      欺得利罪嫌，顯屬無稽。
（二）抑且，被告縱有將所經營之同凱公司，從原先設立之址－臺北縣新莊市○○路
      八十三巷十四號一樓，遷移至臺北縣新莊市○○街七十一巷二號二樓，然亦難
      因此即謂被告係施用詐術，蓋人民本即有遷徙之自由，此為憲法第十條所明定
      ，故不論被告將同凱公司遷址之原因為何，均不得謂此即係被告對於自訴人施
      用詐術。另自訴人以同凱公司之原址－臺北縣新莊市○○路八十三巷十四號一
      樓，並無任何「金達展業公司」之招牌，且辦公桌上卻有同凱公司之文件，而
      認金達展業公司係被告與丁○○會同虛設云云，然衡諸常情，公司招牌尚未變
      換之原因或有多端，有可能係公司職員、負責人太忙或忘記，而上址之前既然
      係同凱公司之營業處所，則辦公桌上尚有同凱公司之文件，或同凱公司之舊客
      戶不知同凱公司已遷址，而仍將訂單寄至上址等情，亦未有何違反常情之處，
      故自訴人指稱被告與丁○○會同虛設「金達展業公司」一節，尚嫌速斷。
（三）況自訴人業已與被告、同凱公司，就同凱公司所積欠自訴人之前開債務，達成
      和解，此有被告所庭呈之和解契約書附卷可稽（見本院卷），自訴代理人並當
      庭陳稱略以其自訴被告詐得得利，係屬誤會，被告實無詐欺得利之意思及行為
      ，故自訴人不再主張被告涉犯詐欺得利罪嫌等語（見本院九十三年二月二十五
      日準備程序筆錄及卷附和解契約書）。益徵被告並未有何施用詐術，亦未有人
      因而陷於錯誤，且被告與第三人均未因此獲得不法利益，故被告並未涉犯刑法
      第三百三十九條第二項之詐欺得利罪嫌，當無疑義。
五、綜上諸情參互以析，尚乏明確之積極證據足證被告涉犯刑法第三百三十九條第二
    項之詐欺得利罪嫌。此外，復查無其他積極證據足認被告有何上開犯行，況被告
    已與自訴人達成民事上和解償還欠款，業據兩造所陳明，足證本件純屬民事糾葛
    ，應認被告罪嫌不足，依照首揭說明，本件自訴應予駁回。
六、另自訴人在與被告和解前，認被告尚涉犯刑法第三百五十六條之毀損債權罪嫌。
    惟刑法第三百五十六條之毀損債權罪，係屬告訴乃論之罪，刑法第三百五十七條
    定有明文。而「告訴乃論之罪，自訴人於第一審辯論終結前，得撤回其自訴」，
    刑事訴訟法第三百二十五條第一項亦有明文。又按「自訴人撤回自訴，除依法不
    得撤回者外，只須由書記官將撤回事由，通知被告，毋庸另加裁判」，此有司法
    院院字第一六三五號解釋可稽。茲自訴代理人業已當庭撤回被告涉犯屬於告訴乃
    論之刑法第三百五十六條之毀損債權罪部分（見本院九十三年二月二十五日準備
    程序筆錄），依照前開說明，此部分本院自毋庸另加裁判，附此敘明。
據上論斷，應依刑事訴訟法第三百二十六條第三項、第二百五十二條第十款，裁定如
主文。
中      華      民      國      九十三      年      三      月    三    日
                            臺灣板橋地方法院刑事第十二庭
                                審判長法  官  許仕楓
                                      法  官  吳佳穎
                                      法  官  許必奇
右正本證明與原本無異。
如不服本裁定，應於裁定送達後五日內，向本院提出抗告狀。
                                      書記官  金和國
中      華      民      國      九十三      年      三      月    三    日
